【裁判字號】    90,易,1
【裁判日期】    900212
【裁判案由】    傷害
【裁判全文】
臺灣基隆地方法院刑事判決                                九十年度易字第一號
    公  訴  人  臺灣基隆地方法院檢察署檢察官
    被      告  乙○○
                甲○○
右列被告因傷害案件，經檢察官提起公訴（八十九年度偵字第三九○九號），本院判
決如左︰
    主  文
乙○○傷害人之身體，處拘役肆拾日，如易科罰金，以參佰元折算壹日。
甲○○無罪。
    事  實
一、乙○○於民國（下同）八十九年八月五日二十時許，在台北縣瑞芳鎮○○○路四
    十二號丙○○自宅麵店內，因細故與丙○○發生爭執，丙○○隨即於同日二十時
    三十分許，前往乙○○位在九芎橋路六十二號住處理論，丙○○之兄丁○○、姊
    楊麗卿恐生事端，旋尾隨前往並欲會同丙○○回家，詎乙○○竟基於傷害之犯意
    ，持棍敲擊丁○○頭部，丁○○突遭攻擊，本能伸手護頭，而打中丁○○左手掌
    ，乙○○復持棍毆打丁○○之背部，致丁○○受有頭頂瘀傷三×二公分、右手肘
    六×三公分瘀傷、左手食指指骨骨折、背部瘀傷兩處各三十×二公分、十×二公
    分等傷害。
二、案經被害人丁○○訴由台北縣警察局瑞芳分局報請臺灣基隆地方法院檢察署檢察
    官偵查起訴。
    理  由
壹、有罪部分：
一、訊據被告乙○○矢口否認上開犯行，辯稱：係被害人丁○○之弟丙○○持釣魚用
    具跑至伊住處毆打伊，被害人丁○○隨後並徒手毆打伊肚子，伊並未持木棍毆打
    被害人，被害人所受之傷可能係其弟丙○○敲打伊家門時弄傷云云。然查，右揭
    事實，業據被害人丁○○迭於警訊、偵查時指訴綦詳，核與證人楊麗卿證述情節
    相符，並有行政院衛生署基隆醫院驗傷診斷書一紙附卷可稽；且就被害人丁○○
    所受傷勢觀之，若非第三人持鈍器蓄意毆打，其背部為何會受有如此大面積之瘀
    傷？是被告乙○○上開所辯，純屬飾卸之詞，要無可採，事證明確，其犯行洵堪
    認定。
二、核被告乙○○所為，係犯刑法第二百七十七條第一項之傷害罪。爰審酌被告出言
    不遜在先，嗣遭被害人之弟丙○○到家興師問罪遂互毆在後，雙方各有掛彩，對
  被害人所造成之傷害及犯後猶飾詞狡辯，任意推諉之態度等一切情狀，量處如主
    文所示之刑，並諭知易科罰金之折算標準。至扣案之木棍一支，除經被告乙○○
    否認有用以毆打被害人丁○○外，復無證據證明屬被告乙○○所有，爰不予宣告
    沒收，附此敘明。
貳、無罪部分：
一、公訴意旨略以：被告甲○○於八十九年八月五日二十時三十分許，在其上開住處
    ，與其父乙○○基於傷害之犯意聯絡，由同案被告乙○○持棍敲擊被害人丁○○
    頭部，丁○○突遭攻擊，本能伸手護頭，而打中丁○○左手掌，迨被害人丁○○
    轉身面對同案被告乙○○時，被告甲○○即衝出門外抓住丁○○，任令同案被告
    乙○○持木棍毆打丁○○背部，致丁○○受有頭頂瘀傷三×二公分、右手肘六×
    三公分瘀傷、左手食指指骨骨折、背部瘀傷兩處各三十×二公分、十×二公分等
    傷害，因認被告甲○○涉有刑法第二百七十七條第一項之共同傷害犯嫌云云。
二、按犯罪事實應依證據認定之，無證據不得推定其犯罪事實，刑事訴訟法第一百五
    十四條定有明文。次按對於現在不法之侵害，而出於防衛自己或他人權利之行為
    ，不罰，刑法第二十三條前段規定甚明。復按認定被告有罪之事實應憑證據，如
  未能發現相當之證據，或證據不足以證明，自不能以推測或擬制之方法，以為裁
    判之基礎；且認定事實所憑之證據，其為訴訟上之證明，須達於通常一般人均不
    致有所懷疑，而得確信其為事實之程度者，始得據為有罪之認定；倘其證明尚未
    達到此一程度，而有合理之懷疑存在時，尚難為有罪之認定基礎；苟積極證據不
    足為不利於被告事實之認定時，即應為有利於被告之認定，更不必有何有利之證
    據，最高法院三十年上字第八一六號、四十年台上字第八六號判例參照。查公訴
    人認被告甲○○涉有共同傷害乙節，係依據告訴人丁○○及證人楊麗卿警訊時之
    指述、證詞，並有驗傷診斷書為其論斷，惟訊據被告甲○○堅決否認有何傷害犯
    行，辯稱僅在告訴人丁○○與其父乙○○發生爭執時，基於自衛出手阻擋拉開而
    已，並未毆打告訴人丁○○等語。經查，被告甲○○係在家中觀看電視時，因見
    告訴人丁○○與其弟丙○○和其父乙○○發生爭執吵架，遂擋在乙○○、丁○○
    二人中間乙情，業據告訴人丁○○於偵訊時指述：「：：：我反身，甲○○就衝
    出來抓住我，乙○○用木棍繼續打我的背，我掙扎，把甲○○拉到我們之間，我
    把甲○○用力一推，我們全都跌倒：：：」（見偵查卷第二十五頁）明確，核與
    證人楊麗卿於偵訊時證述：「：：：乙○○與丁○○拉扯，甲○○就被丁○○拉
    住，擋在他們中間：：：」（見偵查卷第二十三頁背面）情節相符，參之被告甲○○亦受有臉部、右肩、背部、左大腿、左手腕及右手肘等多處從二×一公分至
    六×一公分之皮膚瘀青腫等傷害，此有行政院衛生署基隆醫院驗傷診斷書一紙在
    卷可稽，若被告甲○○係基於與其父乙○○共同傷害告訴人丁○○之犯意，以告
    訴人丁○○一人之力，如何能在當時居於優勢地位之同案被告乙○○家中，使年
    輕力壯之被告甲○○受有甚於其父乙○○之多處瘀傷？又被告甲○○係被動地遭
    告訴人丁○○拉至其與乙○○之間，如其真有傷害告訴人丁○○之犯意存在，理
    應主動攻擊或從旁趁隙出手，焉會處於阻擋其父乙○○順利毆打告訴人丁○○之
    位置？況共同被告乙○○家中若無人進行勸架阻擋，單憑證人楊麗卿一人，如何
    能順利勸架並將丁○○帶走，而丙○○又豈會置其兄丁○○遭二人毆打於不顧？
    可徵被告甲○○上開勸架並阻擋互毆之辯，應堪採信，縱令告訴人因此受有傷害
    ，亦基於自衛而為，且並不過當。此外復查無其他積極證據足資證明被告甲○○
    有何公訴人所指之犯行，揆諸前揭判例意旨，自應為無罪之諭知，以昭平允。
參、據上論斷，應依刑事訴訟法第二百九十九條第一項前段、第三百零一條第一項，
    刑法第二百七十七條第一項、第四十一條第一項前段，罰金罰鍰提高標準條例第
    一條前段、第二條，判決如主文。
本案經檢察官黃士元到庭執行職務。
中      華      民      國      九十      年      二      月    十二    日
                                  臺灣基隆地方法院刑事第三庭
                                      法      官  林  玉  珮
右正本證明與原本無異。
對於本件判決如有不服，應於收受送達後十日內，向本院提出上訴書狀，上訴於臺灣
高等法院，並按他造當事人之人數附具繕本。
                                      書  記  官  陳  俊  德
中      華      民      國      九十      年      二      月    十四    日
附錄論罪法條：
刑法第二百七十七條第一項：
傷害人之身體或健康者，處三年以下有期徒刑、拘役或一千元以下罰金。


司法院資訊處製作；財團法人民間司法改革基金會備份。
